臺灣高雄地方法院刑事判決　　　　　　　　　　　　　九十年度訴字第二二七號
　　公　訴　人　臺灣高雄地方法院檢察署檢察官
　　被　　　告　甲○○
右列被告因違反稅捐稽徵法案件，經檢察官提起公訴（九十年度偵字第八０二三號）
，本院判決如左：
    主  文
甲○○納稅義務人以不正當方法逃漏稅捐，處有期徒刑月，如易科罰金，以佰元
折算壹日。緩刑年。偽造「乙○○」名義之印章壹顆、「情色風暴視聽歌唱社」民
國八十七年一月至十二月薪資表上偽造之「乙○○」印文共壹拾貳枚，均沒收。
    事  實
一、甲○○係高雄市新興區○○○路四十七號三樓之一至十二室及十六至十七室「情
    色風暴視聽歌唱社」（獨資）之負責人，係從事業務之人。甲○○明知乙○○於
    民國八十七年間並未在「情色風暴視聽歌唱社」工作，亦未受領任何薪資或費用
    ，竟基於逃漏稅捐及偽造文書之犯意，於八十七間某日，自不詳姓名年籍者取得
    乙○○之身分證影本，並在不詳地點委託不知情之刻印店人員偽刻乙○○之印章
  後，自八十七年一月底起至同年十二月止，連續在「情色風暴視聽歌唱社」，偽
    造乙○○自「情色風暴視聽歌唱社」領取八十七年一月至十二月薪資每月新臺幣
    （下同）八千元之薪資表共十二紙，並於薪資表上加蓋偽造之「乙○○」印章而
    偽造印文共十二枚，表示業已領取之意。甲○○復於八十八年初某日，於其業務
    上製作之八十七年度各類所得扣繳暨免扣繳憑單（下稱扣繳憑單），虛偽登記其
    「情色風暴視聽歌唱社」於八十七年度給付乙○○新臺幣（下同）九萬六千元之
    薪資，再依上開不實之扣繳憑單製作「情色風暴視聽歌唱社」八十七年度營利事
    業所得稅結算申報書（以下簡稱結算申報書），並持上開不實之扣繳憑單及結算
    申報書於八十八年三月三十日向財政部高雄市國稅局新興稽徵所申報「情色風暴
    視聽歌唱社」之八十七年度營利事業所得稅，藉此不正當方法，逃漏營利事業所
    得稅二萬四千元，足生損害於財政部高雄市國稅局課徵收稅額之正確性及乙○○
    。
二、案經財政部高雄市國稅局函請臺灣高雄地方法院檢察署檢察官偵查起訴。
      理  由
一、訊據被告甲○○矢口否認有何偽造文書及逃漏稅捐犯行，辯稱：因事隔多年，伊
    不記得是否曾僱用乙○○，然伊均如實申報所發放薪資，無何虛列浮報及逃漏稅
    捐云云。
二、惟查：
  (一)被告於右揭時、地在八十七年度扣繳憑單，登記其獨資經營之情色風暴視聽歌唱
    社」於八十七年度給付乙○○九萬六千元之薪資，再持上開扣繳憑單製作「情色
    風暴視聽歌唱社」八十七年度營利事業所得稅結算申報書，並持上開之扣繳憑單
    及結算申報書於八十八年三月三十日向財政部高雄市國稅局新興稽徵所申報「情
    色風暴視聽歌唱社」之八十七年度營利事業所得稅之事實，除被告於本院審理時
    坦承不諱外，並有乙○○八十七年度扣繳憑單、「情色風暴視聽歌唱社」八十七
    年度營利事業所得稅結算申報書各一紙在卷可稽。
  (二)被告雖以前揭情詞置辯。然證人乙○○於偵查中否認曾受僱於被告或「情色風暴
    視聽歌唱社」，查證人乙○○與被告素不相識且無冤無仇，若果有受僱被告或「
    情色風暴視聽歌唱社」領取薪資，揆諸常情，當無故意偽稱未領取，致被告受罪
    刑宣告之理，是證人乙○○之證言應可採信。
  (三)被告係「情色風暴視聽歌唱社」之負責人，明知並未於八十七年間僱用乙○○在
    「情色風暴視聽歌唱社」工作，竟製作乙○○領取八十七年一月至十二月薪資九
    萬六千元之不實薪資表、扣繳憑單、結算申報書，並持結算申報書向國稅局申報
    營利事業所得稅，而逃漏稅捐二萬四千元等情，有財政部高雄市國稅局新興稽徵
    所九十年四月二十三日財高國稅法字第九００二００八三號函及八十七年度「情
    色風暴視聽歌唱社」營利事業所得稅核定通知書、結算申報書在卷可稽。被告偽
    造被害人乙○○表示收到不符事實之薪資員工薪資清冊，及扣繳憑單、結算申報
    書，使被害人乙○○因此需多負擔稅捐，並影響稅捐機關核課稅捐之正確性，自
    足生損害於被害人乙○○及稽徵機關。
  (四)綜上所述，被告所辯無非臨卸責之詞，不足採信，事證明確，其犯行堪以認定。
三、查薪資表係領取薪資之證明，須經受僱人蓋章具領，故具有按冊金額如數領訖之
    用意，應屬私文書，最高法院六十九年度臺上字第六九六號判例可資參照；又被
    告係「情色風暴視聽歌唱社」之負責人，為商業負責人，而各類所得扣繳暨免扣
    繳憑單，係業務上製作之文書（最高法院七十一年臺上字第一一四三號判例參照
    ）。故核被告偽造乙○○之薪資表後，據以登載於其職務上所製作之所得扣繳憑
    單及所得稅結算申報書並向國稅局申報而逃漏稅捐，足生損害於財政部高雄市國
    稅局核課徵收稅額之正確性及乙○○，所為係犯刑法第二百十六條、第二百十條
    之行使偽造私文書罪，第二百十六條、第二百十五條之行使業務上登載不實文書
    罪及稅捐稽徵法第四十一條之逃漏稅捐罪，其利用不知情之刻印店人員偽造被害
    人乙○○之印章，為偽造私文書之階段行為，而偽造私文書之低度行為復為行使
    偽造私文書之高度行為所吸收，又業務上登載不實文書之低度行為亦為行使之高
    度行為所吸收，均不另論罪。被告所犯行使偽造私文書罪、行使業務上登載不實
    罪及逃漏稅捐罪間有方法、結果之牽連關係，應依法從較重之逃漏稅捐罪處斷。
    公訴人雖未於證據並所犯法條欄內引用刑法第二百一十六條、第二百十條之條文
    ，惟其於犯罪事欄內業已述及被告此部之犯行，本院自得予以審酌。又各類所得
    扣繳暨免扣繳憑單，是由扣繳義務人依所得稅法第八十八條規定，就規定之扣繳
    率或扣繳辦法扣取稅單所製作之單據，為業務上製作之文書，而商業會計法第十
    五條所稱之商業會計憑證，係指原始憑證及記帳憑證，記帳憑證是指收入傳票、
    支出傳票、轉帳傳票；原始憑證指(一)外來憑證：係自商業本身以外之人所取得，
    (二)對外憑證：係給與其商業本身以外之人者，而此對外憑證，必須係證明事實之
    經過，而為造具記帳憑證所根據之憑證，此在商業會計法第十五條、第十六條、
    第十七條規定甚明，故上述扣繳暨免扣繳憑單，並非上述記帳憑證，亦非造具記
    帳憑證所根據之憑證，應無商業會計法第七十一條所謂填製不實會計憑證問題，
    附此敘明。爰審酌被告虛報金額非高、情節尚非重大及犯罪之動機、手段、所生
    之損害及犯後態度等一切情狀，量處如主文所示之刑。又查，中華民國九十年一
    月四日修正，同年月十日經總統公布施行之刑法第四十一條規定：「犯最重本刑
    為五年以下有期徒刑之刑之罪，而受六個月以下有期徒刑或拘役之宣告，因身體
    、教育、職業、家庭之關係或其他正當事由，執行顯有困難者，得以一元以上三
    元以下折算一日，易科罰金。但確因不執行所宣告之刑，難收矯正之效，或難以
    維持法秩序者，不在此限。」。被告之行為在九十年一月十二日之前，所犯稅捐
    稽徵法第四十一條之罪，係最重本刑五年以下有期徒刑之罪，且被告之宣告刑係
    為有期徒刑三月，復無因不執行所宣告之刑，難收矯正之效，或難以維持法秩序
    之情形，揆諸首揭規定，應依刑法第二條第一項前段規定，適用較有利於被告之
裁判時法律，併諭知易科罰金之折算標準。末查，被告前未曾受有期徒刑以上刑
    之宣告，有臺灣高等法院被告全國前案紀錄表暨臺灣高雄地方法院檢察署刑案資
    料查註紀錄表各一份在卷可按，因一時失慮，偶罹刑典，且被告已是七十五歲之
    耄耋之齡，實不宜令其入獄服刑，且經此刑之宣告後，應知警惕而無再犯之虞，
    本院因認暫不執行其刑為當，予以宣告緩刑三年，用啟自新。
四、偽造之「乙○○」印章一顆（無證據證明業已滅失而不存在）及「情色風暴視聽
    歌唱社」民國八十七年一月至十二月薪資表上偽造之「乙○○」印文共十二枚，
    依刑法第二百十九條之規定宣告沒收。至於薪資表及扣繳憑單上所填載之「乙○
    ○」之姓名，則僅在識別領取薪資及申報扣繳所得稅者，並非以該「乙○○」簽
    名之意思而為之，不生偽造署押之問題，自不得宣告沒收。
據上論斷，應依刑事訴訟法第二百九十九條第一項前段，稅捐稽徵法第四十一條，刑
法第二條第一項前段、第十一條前段、第二百十六條、第二百十條、第二百十五條、
第二百十九條、第五十五條、第七十四條第一款、修正後第四十一條第一項，罰金罰
鍰提高標準條例第二條，判決如主文。
中      華      民      國      九十一    年      二      月      八    日
                                  臺灣高雄地方法院刑事第七庭
                                      法  官  何  秀  燕
右正本證明與原本無異。
如不服本判決，應於判決送達後十日內，向本院提出上訴狀。
                                      書記官  邱  靜  銘
中      華      民      國      九十一    年      二      月      八    日
附錄本案判決論罪科刑之法條
稅捐稽徵法第四十一條：
 (逃漏稅捐之處罰)
納稅義務人以詐術或其他不正當方法逃漏稅捐者，處五年以下有期徒刑、
拘役或科或併科新台幣六萬元以下罰金。
中華民國刑法第二百一十六條：
 (行使偽造變造或登載不實之文書罪)
行使第二百十條至第二百十五條之文書者，依偽造、變造文書或登載不實
事項或使登載不實事項之規定處斷。
中華民國刑法第二百一十條：
 (偽造變造私文書罪)
偽造、變造私文書，足以生損害於公眾或他人者，處五年以下有期徒刑。
中華民國刑法第二百一十五條：
 (業務上文書登載不實罪)
從事業務之人，明知為不實之事項，而登載於其業務上作成之文書，足以
生損害於公眾或他人者，處三年以下有期徒刑、拘役或五百元以下罰金。
中華民國刑法第二百一十九條：
 (沒收之特例)
偽造之印章、印文或署押，不問屬於犯人與否，沒收之。
